臺灣高等法院臺南分院刑事判決　　　　 99年度上易字第739號
上　訴　人
即　被　告　莊李貴女
上列上訴人因傷害案件 ， 不服臺灣台南地方法院99年度易字第
1157號中華民國99年10月12日第一審判決（起訴案號：臺灣台南
地方法院檢察署99年度營偵字第1157號），提起上訴，本院判決
如下：
    主  文
上訴駁回。
    事  實
一、陳永良（業經判刑確定）於民國（下同）99年1月30日上午9
    時30分許，在臺南市縣柳營鄉○○○路○段165號其所設立之
    攤位前，因不滿莊李貴女驅趕其客人，而與之理論，雙方一
    言不合，竟分別基於傷害對方身體之犯意，互相拉扯，陳永
    良之配偶秦游見狀上前勸阻，亦遭又另行起意之莊李貴女拉
    扯頭髮及毆打身體多處，造成秦游受有胸壁挫傷、腹壁挫傷
    及背挫傷等傷害，陳永良則受有背挫傷、軀幹磨損或擦傷、
    臉、頸及頭皮磨損或擦傷等傷害；莊李貴女受有頭部外傷合
    併血腫等傷害。
二、案經陳永良訴由臺南縣警察局新營分局報告臺灣臺南地方法
    院檢察署檢察官偵查起訴。
    理  由
一、認定犯罪所憑之證據及理由
（一）公訴人及被告均同意下述之供述或非供述證據之證據能力
      ，本院審酌前開證據之作成或取得之狀況，並無非法或不
      當取證之情事，且亦無顯不可信之情況，並無證據力明顯
      過低之情形，復經本院於審判期日就上開證據依法進行調
      查、辯論，依刑事訴訟法第159條之5規定，均具有證據能
      力，合先敘明。
（二）告訴人陳永良提出行政院衛生署新營醫院99年 1月30日出
      具之診斷證明書2份附卷， 診斷書分別記載告訴人陳永良
      診斷之傷勢為「背挫傷、軀幹磨損或擦傷、臉、頸及頭皮
      磨損或擦傷等傷害」；被害人秦游診斷之傷勢為「胸壁挫
      傷、腹壁挫傷及背挫傷」。另告訴人陳永良於偵查時亦提
      出99年1月30日所拍攝伊與被害人秦游受傷部位之照片3幀
      （見偵查卷18至20頁）在卷可參，是告訴人陳永良及被害
      人秦游於99年1月30日當日確實受有前述傷害之事實堪予
      認定。
（三）證人即告訴人陳永良證述：「（事發經過？）99年1月30
      日上午9時30分左右，我在台南縣柳營鄉○○○路○段165
      號前（菜市場口）租攤位，擺攤賣花果茶、泡菜等食品，
      莊李貴女在我的攤位前面趕我的客人，見一個客人就趕一
      個客人走，要客人不要買我的東西，還說我賣的東西有毒
      ，當時我正好在收大洋傘，手中拿著洋傘的插座，我要她
      離開並跟她發生口角，並與她拉扯，我有拿著一支洋傘的
      插座做勢要打她嚇她，但是並沒有打到她，她重心不穩就
      跌倒，我太太見狀過來又被她拉頭髮、打身體胸部等處，
      旁邊的人看到就來勸阻，她竟然還趁機拿磚塊打我的嘴害
      我牙齒斷掉、身體多處，還抓我的下體；（你當時手中拿
      著洋傘的插座與莊李貴女拉扯，她打你你沒還手嗎？）我
      們是互相拉扯，但是我沒有出手打他；（她頭上有瘀傷是
      如何造成？）有可能是我們拉扯造成的。」等語（見偵查
      卷14至15頁）。
（四）證人即警員吳錦昌證述：「（當時發生何事？）我過去處
      理時，他們已經打完了。當時我看到陳永良的太太抱著肚
      子在哭，我有叫她去看醫生，後來是該攤位的屋主開車，
      載她去奇美醫院的。但是當時我沒有聽到是誰打她的；（
      有沒有其他陳述？）我當時是有看到陳永良嘴角有流血。
      」等語（見偵查卷23至24頁）。
（五）證人即攤位出租人張淑芳證述：「（是否有看見莊李貴女
      與陳永良發生何事？）我趕到現場，他們已經打完了，吳
      警員也在現場，我看到陳永良的太太抱著肚子在哭。」等
      語（見偵查卷23至24頁）。
（六）證人蘇張香證稱：「被告與告訴人拉扯，我有看到告訴人
      的太太將被告的雙腳抱住，後來告訴人的太太被人拉開，
      所以被告就去拿石頭要打告訴人，我看到就趕快過去搶下
      石頭，叫他們不要再吵了。」等語（見本院卷100年1月19
      日卷）。
（七）被告莊李貴女於警詢時辯稱：「（妳於筆錄中均稱不知何
      故遭陳永良打傷，為何陳永良會平白、無故打妳，請妳說
      明？）我僅在他的攤位前看他所販售之物品，就遭他無故
      持鐵製洋傘插座毆打我，我未跟他發生爭執。」等語（見
      警卷頁21頁）；於檢察事務官詢問時辯稱：「（為何在陳
      永良的攤子前面趕客人？）因為我與陳永良擺攤的騎樓的
      房東有糾紛，我有跟房東租騎樓，本來是我沒有趕他的客
      人，我只有在陳永良的攤位面前看他賣什麼，沒有跟他有
      爭執，但是我有說這個沒有固定的攤販的東西能買嗎；（
      為何連陳永良的太太秦游也打？）陳永良的太太一直抱著
      我，我有去拿磚塊，但是我都沒有打，我那天完全沒有出
      手，我也沒有跟陳永良拉扯。」等語（見偵查卷15至16頁
      ）；於原審辯稱：「雙方沒有發生衝突，我話還沒有講完
      ，被告陳永良拉著我推出去，而且被告陳永良又拿洋傘打
      我到倒下去，被告陳永良的太太事發後一直抱著我。」等
      語（見原審卷32頁反面）。綜上，可知被告莊李貴女雖矢
      口否認當日與告訴人陳永良有互為拉扯之事實，然已自白
      伊與出租攤位予告訴人陳永良之房東間存有糾紛，當日伊
      有在告訴人攤位前對客人說：「這個沒有固定的攤販的東
      西能買嗎？」之妨害商譽之言語，及之後伊拿磚塊時，被
      害人秦游有抱住被告等事實。
二、對於被告辯解本院不採的理由
（一）被告辯解要旨
      被告矢口否認有傷害陳永良及其配偶秦游之犯行，辯稱：
      ：「我沒有趕陳永良的客人，也沒有與陳永良互相拉扯，
      沒有打秦游，也沒有打陳永良。當天我去菜市場買菜，我
      只是經過該處就被打。」云云。
（二）不採的理由
    １被告所辯「未與告訴人有過爭執及拉扯」云云，與其自承
      曾說前述妨害商譽之言語及伊拿磚塊時，被害人秦游有抱
      住伊之事實已有不符，已屬翻異之詞，且與被告聲請傳訊
      之證人蘇張香證稱：「被告與告訴人拉扯，我有看到告訴
      人的太太將被告的雙腳抱住」等語不合，綜觀前述「一、
      認定犯罪所憑之證據及理由」中所述，包括被告自承之事
      實，關於被告傷害告訴人及其太太之情形，應以告訴人所
      述為可採，被告之所辯，應屬翻異卸責之詞，不可採信。
      本件被告莊李貴女分別傷害告訴人陳永良及被害人秦游之
      犯行，事證明確，洵可認定，應予依法論科。
    ２證人柯琇芳證稱：「我在那裡賣水果，我聽到『碰』一聲
      ，抬頭起來看，看到告訴人拿雨傘節打被告。後來被告受
      傷就倒下，我就看到這樣而已，因為我要做生意，沒有一
      直看。告訴人沒有受傷，不知道他們衝突的原因為何，沒
      有看到被告拿磚塊，沒有看到告訴人太太秦游去勸架而拉
      被告，也沒有看到告訴人太太抱著肚子哭，沒有看到後來
      受傷的人送醫過程。」等語（見本院卷100年1月19日筆錄
      ），由柯琇芳之證述，可知柯琇芳除清楚證述被告遭告訴
      人打傷之情形外，其餘相關之事實則均稱沒有看到，其證
      述應屬迴護被告之詞，且與前述「一、認定犯罪所憑之證
      據及理由」中所述不符，無從採為被告有利之認定。又證
      人李金水證稱沒有看到被告與告訴人打架的過程等語（見
      本院卷100年1月19日筆錄），則其證述與被告是否傷害告
      訴人及其太太無關，亦無從採為被告有利之認定，併此敘
      明。
三、論罪科刑之理由
（一）核被告莊李貴女所為，均係犯刑法第277條第1項之普通傷
      害罪。被告莊李貴女所為傷害告訴人即被告陳永良及被害
      人秦游之犯行，犯意各別、行為互殊，應分論併罰。
（二）原審依上開事證，適用前述法律，並審酌引起本件傷害之
      原因係被告莊李貴女挑釁在先所引起，犯後飾詞否認之態
      度，及被害人二人之所受之傷害等一切情狀，分別量處被
      告罰金新台幣（下同）一萬元、一萬元，並定應執行刑為
      罰金一萬五千元，並諭知如易服勞役之折算標準。經核認
      事用法均無不合，量刑亦屬妥當，被告上訴否認犯罪，為
      無理由，應予駁回。
四、適用法律
    刑事訴訟法第368條。
本案經檢察官江守權到庭執行職務。
中    華    民    國    100    年    1    月     26    日
                  刑事第三庭    審判長法  官   陳義仲
                                      法  官   張季芬
                                      法  官   蔡勝雄
以上正本證明與原本無異。
不得上訴。
                                      書記官   汪姿秀
中    華    民    國    100    年    1    月     26    日
附錄本判決論罪科刑法條：
中華民國刑法第277條第1項
（普通傷害罪）
傷害人之身體或健康者，處3年以下有期徒刑、拘役或1千元以下
罰金。